最高法院民事判決　　　　　　　　　　　　　　　八十七年度台上字第一五一○號
　　上　訴　人　阮　寧
　　訴訟代理人　丁福慶律師
　　被 上訴 人　國光建設企業股份有限公司
　　法定代理人　周峰正
右當事人間請求給付買賣價金事件，上訴人對於中華民國八十六年十月一日台灣高等
法院第二審判決（八十五年度上字第九六八號），提起上訴，本院判決如左：
    主  文
上訴駁回。
第三審訴訟費用由上訴人負擔。
    理  由
本件被上訴人主張：上訴人於民國八十一年五月二十六日，向伊買受坐落台北縣新莊
市○○段四三號等十五筆（合併後為三九號）土地應有部分一萬分之九三，及其上建
物即門牌號碼為新莊市○○路一三六號五樓房屋（下稱系爭房地），伊已依約將系爭
房地所有權移轉登記予上訴人，上訴人並已遷入該屋居住，惟尚積欠價金新台幣（以
下同）四百八十一萬元，迭催未付等情，求為命上訴人如數給付及加給法定遲延利息
之判決。
上訴人則以：系爭房屋經鑑定有三十六處瑕疵，雖經被上訴人修補亦無效果；且該房
屋屬工業廠房，被上訴人卻訛稱係住宅，詐騙伊母親訂約購買。該屋既屬違規使用，
且有多項瑕疵，無從補正，伊以八十五年八月十六日書狀之送達，為解除契約之意思
表示，自無給付價金之義務等語，資為抗辯。
原審斟酌全辯論意旨及調查證據之結果，以：被上訴人主張上訴人向伊買受系爭房地
，伊已將所有權移轉登記予上訴人，上訴人尚欠價款四百八十一萬元未付之事實，為
上訴人所不爭，並有基地及房屋預定買賣契約書、土地及建物登記簿謄本、催告函附
卷可證，堪信為真實。按買受人因物有瑕疵而得解除契約者，除出賣人故意不告知瑕
疵外，其解除權於物之交付後六個月間不行使而消滅，民法第三百六十五條規定自明
。本件上訴人抗辯系爭房屋依使用執照記載為工業廠房，被上訴人變更為住宅出售，
且系爭房屋牆壁多處有裂縫、屋頂漏水等瑕疵等情，固提出使用執照、廣告圖等件為
證，並經臺灣省建築師公會鑑定結果，認係施工不良造成，其瑕疵均非結構部位，現
場與竣工圖有異，但對整體結構不致造成影響等情，有鑑定報告可稽；惟上訴人早於
八十四年九月六日、九月三十日、十月廿八日、十二月五日即以系爭房屋有裂縫、漏
水等情形，多次通知被上訴人修補，有存證信函在卷足按，八十四年十二月五日存證
信函亦指稱「被上訴人以興建廠房之名請領建照，未動工前即虛稱興建高級住宅之不
實廣告開始預售，有使用執照及原廣告可證」云云，足見上訴人於八十四年十二月五
日前，已知悉系爭房屋屬工業廠房，且有其所指之各項瑕疵。又上訴人亦自承「伊於
系爭房屋裝潢時即搬進去住，大概搬進去了二、三個月」，上訴人之母阮娟娟亦證稱
「八十四年七月時，被上訴人即將鑰匙交伊，表示可進入裝潢，裝潢時間沒幾天，只
是釘天花板而已，裝潢後即發現有漏水情形，對方有來修三次，均未修好，在該屋沒
住多久，只是常在該處出入」各等語，顯見該屋實際於八十四年七月後，即交由上訴
人管領。縱上訴人於第一審所稱：其於八十四年底、八十五年一月初間遷入該屋居住
云云屬實，則至八十五年一月間，亦應認系爭房屋已交付上訴人使用，乃上訴人遲至
八十五年八月十六日（按實際為八十六年八月四日）始以準備書狀表示解除契約，顯
逾六個月之除斥期間。而建物預定買賣契約書第一條及第四條均記載：「甲方（即上
訴人）未依乙方（即被上訴人）之通知辦理興辦工業人之廠房申辦登記」「甲方買受
之建物應以甲方為興辦工業人辦理廠房所有權移轉登記名義人」等語，顯見被上訴人
並未有故意不告知系爭房屋為工業廠房之情形；又系爭房屋係以預售之方式銷售，縱
被上訴人施工疏失造成裂縫、漏水等情形，亦與故意不告知瑕疵有別。上訴人既未能
證明被上訴人有故意不告知瑕疵之事實，則其解除權之行使仍應受前開除斥期間規定
之限制。是上訴人依民法第三百五十四條規定行使解除權，於法未合，不發生契約解
除之效力。從而，被上訴人本於買賣關係，請求上訴人給付價金四百八十一萬元及自
訴狀送達之翌日即八十四年十二月廿一日起至清償日止，按週年利率百分之五計算遲
延利息，應予准許，為其心證之所由得。並說明對兩造其餘攻擊防禦方法之取捨意見
，因而維持第一審所為上訴人敗訴判決，駁回其上訴，經核於法洵無違誤。上訴論旨
，徒就原審取捨證據、認定事實，暨解釋契約之職權行使；併依於事實審從未提出之
契約約定解除條款，指摘原判決不當，聲明廢棄，不能認為有理由。上訴人於原審既
已捨棄契約係由其母代為訂立對伊不生效力之攻擊防禦方法（見原審卷一四一、一五
八頁），於上訴本院後再行主張，本院不得予以斟酌，附此說明。
據上論結，本件上訴為無理由。依民事訴訟法第四百八十一條、第四百四十九條第一
項、第七十八條，判決如主文。
中      華      民      國    八十七    年      六      月    二十六    日
                              最高法院民事第五庭
                                  審判長法官  吳  啟  賓
                                        法官  洪  根  樹
                                        法官  謝  正  勝
                                        法官  劉  福  來
                                        法官  黃  熙  嫣
      右正本證明與原本無異
                                              書  記  官
中      華      民      國    八十七    年      七      月     十六     日
